最高法院刑事判決                              八十七年度台上字第一八四二號
    上   訴   人  台灣高等法院高雄分院檢察署檢察官
    上訴人即被告  甲○○
右上訴人等因被告盜匪案件，不服台灣高等法院高雄分院中華民國八十七年三月十七
日第二審更審判決（八十七年度上更(一)字第六號，起訴案號：台灣高雄地方法院檢察
署八十六年度偵字第一五四五號），提起上訴，本院判決如左：
    主  文
原判決撤銷，發回台灣高等法院高雄分院。
    理  由
本件原判決認定上訴人即被告甲○○曾於民國八十四年十二月三日受有期徒刑一年四
月執行完畢，復基於劫財之概括犯意，以先嫖妓，事畢伺機以浴巾對該妓女綑勒頸部
至使不能抗拒而劫財之方法，先後三次，於八十五年九月十一日夜間，向方月劫得金
項鍊一條、手錶一只、現款三千二百元（新台幣，下同），於八十五年十二月十一日
夜間，向楊阿勸劫取十元硬幣七個、金手錶一條，楊阿勸因窒息而死亡，於八十六年
一月九日夜間，向郭煙枝劫得金項鍊一條，經警據報趕到，當場予以逮捕，旋就楊阿
勸部分向警自首等情，因而撤銷第一審論被告以連續強劫而故意殺人累犯罪名、科處
死刑之判決，改處無期徒刑，固非無見。
惟查：(一)、就攸關應否適用懲治盜匪條例第七條之事項，原判決事實對被告向楊阿勸
劫得之十元硬幣七個，並未認定已經費失，但其理由則載稱被告劫得之財物「已花用
完盡或丟棄」而未明其論據，已不無事實與理由矛盾之違誤；又檢察官起訴書並未
起訴被告劫取方月之手錶一只，原審予以判決而未明基於何種法理得併予審判之理
由，亦嫌理由不備。(二)、被告所犯裁判上一罪之一部分犯罪如已被發覺，雖在司法警
察官訊問中承認未發覺之部分，仍不符合刑法第六十二條之規定，不應認有自首之效
力。原判決既論被告三次犯行以連續犯，乃以被告僅對第二次犯行於被發覺前向警自
述承認，遽依上開自首規定減輕其刑，其適用法則亦非允洽。(三)、連續犯之成立，以
出於概括之犯意為必要。所謂「出於概括之犯意」，指多次犯罪行為自始均在一個預
定計畫以內，出於主觀上始終同一犯意之進行而言，至於多次行為之時間是否緊接，
僅足為判斷犯意是否概括之參考。原判決認定被告前後三次行為係出於概括之犯意，
但未明憑以認定之證據，已嫌理由不備；又依卷證資料，被告三次犯行，第二次距
第一次及第三次距第二次各為三個月及一個月，已難謂為時間緊接，尤無證據顯示俱
出於一個預定之犯罪計畫，而係各次於嫖妓後，伺機劫財，能否論以連續犯﹖不無疑
義。如認三次犯行非出於概括之犯意，則第一、三次行為應各論以強劫罪，第二次行
為論以強劫而故意殺人，因自首應予減輕其刑，並就三罪併合處罰，定其應執行刑。
原審就此未慎細研求，即遽行判決，亦嫌速斷。以上諸端或為檢察官及被告上訴意旨
所指摘，或為本院得依職權調查之事項，應認原判決仍有撤銷發回之原因。
據上論結，應依刑事訴訟法第三百九十七條、第四百零一條，判決如主文。
中      華      民      國    八十七    年      五      月    二十七    日
                              最高法院刑事第四庭
                                  審判長法官  莊  來  成
                                        法官  曾  有  田
                                        法官  呂  潮  澤
                                        法官  謝  俊  雄
                                        法官  林  永  茂
      右正本證明與原本無異
                                              書  記  官
中      華      民      國    八十七    年      五      月    二十九    日
